最　高　行　政　法　院　判　決
　　　　　　　　　　　　　　　　　　 96年度判字第00931號
上　訴　人　協嶸商事有限公司
代　表　人　劉施婉雅
訴訟代理人　張名賢律師
被 上訴 人　財政部基隆關稅局
代　表　人　丘　欣
上列當事人間因進口貨物核定完稅價格事件，上訴人對於中華民
國94年10月12日臺北高等行政法院94年度訴字第176號判決，提
起上訴，本院判決如下：
　　主  文
上訴駁回。
上訴審訴訟費用由上訴人負擔。
　　理  由
一、緣上訴人於民國（下同）91年8月23日及同年9月27日報運進
    口澳洲產製冷凍牛肉及牛雜計2批，其中來貨第1批之第1項
    、第2批之第1項至第3項來貨為FROZEN BEEF HONEYCOMB TR-
    IPE LP，原申報價格CFR USD 0.4/LBR，另第2批之第4項來
    貨為BEEF LEG BONES，原申報價格CFR USD 0.1/LBR，經被
    上訴人依行為時（下同）關稅法第14條第1項規定，按上訴
    人應申報之事項，先行徵稅驗放，事後再加審查。嗣經財政
    部關稅總局驗估處（下稱驗估處）查價結果，FROZEN BEEF
    HONEYCOMB TRIPE LP改按CFR USD 0.6/LBR核估，BEEF LEG
    BONES改按CFR USD 0.16/LBR核估，被上訴人乃據以增估補
    稅計新臺幣（下同）82,269元。上訴人不服，申請復查，未
    獲變更，提起訴願，經財政部訴願決定（下稱第一次訴願決
    定）：將原處分（復查決定）撤銷，著由被上訴人另為處分
    。案經被上訴人重核復查結果，第1批之第1項、第2批之第1
    項至第3項FROZEN BEEF HONEYCOMB TRIPE LP改依關稅法第
    28條規定按CFR USD 0.6/LBR核估；第2批之第4項BEEF LEG
    BONES仍維持原核估價格，上訴人仍不服，提起訴願，遭駁
    回後，遂提起行政訴訟。
二、上訴人在原審起訴主張：本件業經上訴人提出進口報單、國
    外之商業發票、匯款國外之匯款單、銷售於國內之統一發票
    、存款證明等，足證上訴人據實申報系爭貨物價格，自得依
    實際交易價格計算完稅價格。被上訴人辯稱同時期內，他人
    進口貨物之價格，均較上訴人申報之價格為高，因此合理懷
    疑上訴人涉嫌低報貨物價格，惟未對系爭貨物之品質、價格
    舉證，復無法證明上訴人所提出之證據為何不實，遽依關稅
    法第28條之規定核定完稅價格，於法自有違誤。為此求為撤
    銷訴願決定及原處分之判決等語。
三、被上訴人則以：上訴人訴稱牛隻係屬活體動物，本身之價格
    即因牛隻大小、肥瘦、品種等有不同之價格，又牛蜂巢肚價
    格之高低，更需視其新鮮度等因素乙節，僅在敘述說明可能
    影響來貨價格之因素，並非系爭貨物之特有情況，本件進口
    報單原申報並無影響品質之任何記載，上訴人事後憑空聲稱
    系爭貨物屬低級品並非高級品，顯係卸責之詞，並非事實，
    殊無足採。本件上訴人於復查及訴願期間雖提出匯款水單等
    資料文件，所載之價格雖與其申報之價格相當，惟來貨牛蜂
    巢肚原申報之價格為CFR USD 0.4/LBR，海關核定價格為CFR
    USD 0.6/LBR，二者相距33%，牛骨原申報之價格為CFR USD
    0.1/LBR，海關核定價格為CFR USD 0.16/LBR二者相距37%，
    故本件仍無法按關稅法第25條之規定核估。又因本件貨物均
    非屬規格化產品，故查無關稅法第27條「同樣貨物」規定之
    資料；本件來貨牛蜂巢肚乃均按關稅法第28條之規定按類似
    貨物之價格核估，洵無不合。又本件查價結果係按類似貨物
    之中等品質且採較低價格核估，原核估價格合理妥當。按核
    價係依據一般品質之類似貨物價格核估，上訴人認為品質有
    差異時應在海關進口報單第（28）欄位申報，而經查本件進
    口報單並未有影響品質之任何記載；又冷凍生鮮產品之價格
    常隨季節變動，且不同產品價格應為有異，然查上訴人91年
    間系爭貨物牛蜂巢肚申報之價格均為CFR USD 0.4/LBR，顯
    然不合常理；類似貨物之定義於關稅法第28條第2項規定已
    有明定，若上訴人進口貨物品質較差，就應依規定申報，否
    則就視同一般品質認定等語，資為抗辯。
四、原審斟酌全辯論意旨及調查證據之結果，以：本件上訴人證
    明其申報系爭貨物之價格為「實際交易價格」者厥為進口報
    單、國外之商業發票、匯款國外之匯款單、銷售於國內之統
    一發票、存款證明等，查上訴人提出之銀行賣匯水單所載之
    金額雖與其原申報之金額相當，惟本件牛蜂巢肚、牛骨等原
    申報價格與驗估處參據類似貨物及洽詢專業商詢得之合理價
    格，相距33%、37%以上，故本件仍無法按關稅法第25條之規
    定核估。又因本件貨物均非屬規格化產品，故亦查無關稅法
    第27條「同樣貨物」規定之資料可資引用。乃依關稅法第28
    條之規定，參據相同期間類似貨物之中等品質且採較低之交
    易價格核估，其中第1批之第1項、第2批之第1項至第3項牛
    蜂巢肚類似貨物申報之交易價格均在CFR USD 0.6/LBR～0.7
    7/LBR之間，按CFR USD 0.6/LBR改估；另第2批之第4項牛骨
    類似貨物申報之交易價格均在CFR USD 0.38/KGM（約折合CF
    -R USD 0.172/LBR）～CFR USD 0.18/LBR之間，按CFR USD
    0.16/LBR改估，並未偏高，且被上訴人所依據查得之合理價
    格是國內另外幾家進口商申報之價格，非憑空捏造之價格，
    仍維持原核估價格，適法允當。上訴人主張牛隻係屬活體動
    物，本身之價格即因牛隻大小、肥瘦、品種等有不同之價格
    ，又牛蜂巢肚價格之高低，更需視其新鮮度等因素決定等情
    ，僅在敘述說明可能影響來貨價格之因素，並非就系爭貨物
    特有情況舉證證明，且上訴人如認為品質有差異時，應在海
    關進口報單第（28）欄位申報，然查本件進口報單並未有影
    響品質之任何記載，上訴人事後憑空訴稱系爭貨物屬低級品
    ，並非高級品，顯係遁詞，殊無足採。又冷凍生鮮產品之價
    格常隨季節變動，且不同產品價格應為有異，然查上訴人91
    年間系爭貨物中之牛蜂巢肚申報之價格均為CFR USD 0.4/LB
    -R，顯然不合常理；類似貨物之定義於關稅法第28條第2項
    規定已有明定，若上訴人進口貨物品質較差，就應依規定申
    報，否則就視同一般品質認定等由，而駁回上訴人之訴。
五、上訴意旨略謂：本件原第一次訴願決定，依訴願法第95條規
    定，有拘束被上訴人之效力。第一次訴願決定係指摘被上訴
    人不依上訴人申報價格核課違法，惟原處分對第一次訴願決
    定指摘意旨，未有理由說明，仍排除用「交易價格」亦即排
    除用關稅法第25條予以核定，是原處分違法。原判決未說明
    不予撤銷之理由，判決顯然不備理由。按關稅法施行細則第
    13條規定，海關對於本法第25條第5項規定由納稅義務人提
    出之帳簿單證仍有合理懷疑，應向納稅義務人說明懷疑之理
    由，並給予納稅義務人合理申辯之機會。上訴人已於原審主
    張被上訴人違反系爭法律規定，系爭法律規定之正當程序是
    否踐行，關乎上訴人於行政程序中防禦權之行使，且原處分
    之基隆關稅局權力是否合法移屬於上級機關，涉及機關權限
    分配行使之原則。該程序不踐行為兩造之重要爭點。原判決
    就此爭執未說明，理由不備。兩造提出立證之報單，均無品
    質之記載，上訴人除已提出向國外買貨之交易文件證明外，
    更提出國內銷貨之價格證明，均為被上訴人及原判決認不足
    以證明「實際交易價格」。惟同樣均無品質記載之報單、完
    全無任何交易文件可證其價格真實，卻可使用以證明被上訴
    人主張之「查得價格」，顯然有相同證據，卻為不同評價，
    證據理由矛盾違法。按報單上所載貨物價格，係進口人申報
    之價格，其價格上之差異究竟是品質因素或交易條件之影響
    ，純粹從報單上記載無從確定。又實務上屢有高報進口貨物
    價格、虛增成本之違章情形發生，此有行政法院判決在案。
    又進口貨物是否涉低價高報之情事，亦為被上訴人平日職務
    上應查核之要項，此有「海關辦理進出口報單事後審核作業
    規定」第5條第（4）點第2款規定甚明。因此，報單所載價
    格，不一定是實際交易價格，又縱使是實際交易價格，又其
    交易條件、品質為何，無從以報單為證明，此為被上訴人明
    知。為此請求廢棄原判決，並撤銷原處分、復查決定、訴願
    決定等語。
六、本院查：（一）按關稅法第14條第1項規定：「為加速進口
    貨物通關，海關得按納稅義務人申報之稅則號別及完稅價格
    ，先行徵稅驗放，事後再加審查；如有應退應補稅款者，應
    於貨物放行後六個月內，通知納稅義務人，逾期視為業經核
    定。」第25條第1項規定：「從價課徵關稅之進口貨物，其
    完稅價格，以該進口貨物之交易價格作為計算根據。」第27
    條第1項前段規定：「進口貨物之完稅價格，不合於第25條
    之規定核定者，海關得按該貨物出口時或出口前、後銷售至
    中華民國之同樣貨物之交易價格核定之。」第28條第1項前
    段規定：「進口貨物之完稅價格，不合於第25條、第27條之
    規定核定者，海關得按該貨物出口時或出口前、後銷售至中
    華民國之類似貨物之交易價格核定之。」第29條第1項規定
    ：「進口貨物之完稅價格，不合於第25條、第27條、第28條
    之規定核定者，海關得按國內銷售價格核定之。」第30條第
    1項規定：「進口貨物之完稅價格，不合於第25條、第27條
    、第28條及第29條之規定核定者，海關得按計算價格核定之
    。」第31條第1項規定：「進口貨物之完稅價格不合於第25
    條、第27條、第28條、第29條及第30條之規定核定者，海關
    得依據查得之資料，以合理方法核定之。」（二）本件被上
    訴人依財政部原第一次訴願決定：撤銷原處分發回另為處分
    之意旨，經重核復查結果以，第1批之第1項、第2批之第1項
    至第3項來貨為FROZEN BEEF HONEYCOMB TRIPE LP與類似貨
    物交易價格相較明顯偏低，故無關稅法第25條規定之適用，
    又查無關稅法第27條規定之有關資料可資引用，乃依關稅法
    第28條之規定，參據相同期間類似貨物交易價格按CFR USD
    0.6/LBR改估；另第2批之第4項來貨為BEEF LEG BONES與相
    同期間類似貨物交易價格CFR USD 0.38/KGM（約折合CFR US
    -D 0.17/LBR）相較，原依關稅法第31條之規定，依據查得
    之資料以合理方法核估完稅價格（CFR USD 0.16/LBR）並未
    偏高，仍維持原核估價格。雖上訴人提出之銀行賣匯水單所
    載之金額與其原申報之金額相當，惟本件牛蜂巢肚、牛骨等
    原申報價格與驗估處參據類似貨物及洽詢專業商詢得之合理
    價格，相距33%、37%以上，本件自無法按關稅法第25條之規
    定核估。又因本件貨物均非屬規格化產品，亦查無關稅法第
    27條同樣貨物規定之資料可資引用，被上訴人依關稅法第28
    條之規定，參據相同期間類似貨物之中等品質且採較低之交
    易價格核估，其中第1批之第1項、第2批之第1項至第3項牛
    蜂巢肚類似貨物申報之交易價格均在CFR USD 0.6/LBR～0.7
    7/LBR之間，故按CFR USD 0.6/LBR改估；另第2批之第4項牛
    骨類似貨物申報之交易價格均在CFR USD 0.38/KGM（約折合
    CFR USD 0.172/LBR）～CFR USD 0.18/LBR之間，按CFR USD
    0.16/LBR核改估，公平合理，並未偏高，且被上訴人所依據
    查得之合理價格是國內另外幾家進口商申報之價格，並非憑
    空捏造，仍維持原核估價格，適法允當。又上訴人主張牛隻
    係屬活體動物，本身之價格即因牛隻大小、肥瘦、品種等有
    不同之價格，而牛蜂巢肚價格之高低，更需視其新鮮度等因
    素決定等情，經核僅在敘述說明可能影響來貨價格之因素，
    尚難認其就系爭貨物之特有情況為舉證，且上訴人如認為品
    質有差異時，應在海關進口報單第（28）欄位申報，然查本
    件進口報單並未有影響品質之任何記載，上訴人事後憑空訴
    稱系爭貨物屬低級品，並非高級品，洵不足採。況冷凍生鮮
    產品之價格常隨季節變動，然查上訴人91年間系爭貨物中之
    牛蜂巢肚申報之價格竟均為CFR USD 0.4/LBR，顯不合常情
    ；又所稱類似貨物之定義，關稅法第28條第2項已有明文規
    定，若上訴人進口貨物品質較差，就應依規定申報並舉證，
    否則就視同一般品質認定。綜上說明，被上訴人就系爭進口
    貨物之第1批之第1項、第2批之第1項至第3項FROZEN BEEF
    HONEYCOMB TRIPE LP依關稅法第28條之規定，按CFR USD 0.
    6/LBR改估，另第2批之第4項BEEF LEG BONES依同法第31條
    之規定，按CFR USD 0.16/LBR核估，並據以增估補稅之處分
    ，揆諸前揭規定，自無不合。原審認原處分認事用法，俱無
    違誤，維持原處分及訴願決定，並對上訴人在原審之各項主
    張，原判決均已論述甚詳，並無判決不備理由、理由矛盾等
    違背法令情事，其所適用之法規與該案應適用之現行法規並
    無違背，與解釋判例，亦無牴觸，並無所謂原判決有違背法
    令之情形；又證據之取捨與當事人所希冀者不同，致其事實
    之認定亦異於該當事人之主張者，尚不得謂為原判決認定事
    實有違背經驗法則或論理法則之情形。上訴人對於業經原判
    決詳予論述不採之事由再予爭執，核屬法律上見解之歧異，
    要難謂為原判決有違背法令之情形。此外，進口報單未特別
    記載進口物品之品質，係因進口物品為該貨物之一般通常品
    質，是以無庸特別記載，若進口物品與通常進口物品在品質
    上差異甚大，進口人自有特別加以記載必要，故原判決以：
    上訴人如認為進口品質較差時，就應在進口報單申報，否則
    就視同一般品質認定等由，指駁上訴人事後憑空訴稱系爭貨
    物屬低級品，殊無足採，經核尚難認有上訴人所稱判決違背
    法令情事；另上訴人主張兩造提出之報單均無品質之記載，
    原判決對於上訴人提出之報單，謂無品質之記載，並評價上
    訴人之所稱係虛偽，然對於被上訴人提出之無品質記載之報
    單，卻為不同之評價，原判決顯有證據理由矛盾之當然違背
    法令云云，依前開說明，亦屬誤解，而不足採。上訴論旨，
    指摘原判決違誤，求予廢棄，難認有理由，應予駁回。
七、據上論結，本件上訴為無理由，爰依行政訴訟法第255條第1
    項、第98條第3項前段，判決如主文。
中　　華　　民　　國　　96　　年　　5　　 月　　25　　日
                  第五庭審判長法  官　林　茂　權
                              法  官  梁  松  雄
                              法  官  鄭　忠　仁
                              法  官　黃　本　仁
                              法  官　吳　東　都
以  上  正  本  證  明  與  原  本  無  異
中　　華　　民　　國　　96　　年　　5　　 月　　25　　日
　　　　　　　　　　　　　　　書記官　彭　秀　玲
